臺灣板橋地方法院刑事裁定　　　　　　 100年度聲字第4392號
聲　請　人　臺灣板橋地方法院檢察署檢察官
被　　　告　廖風獅
上列聲請人因專科沒收案件，聲請沒收違禁物（99年度聲沒字第
1054號），本院裁定如下：
    主  文
聲請駁回。
    理  由
一、聲請意旨略以：被告廖風獅違反毒品危害防制條例案件，業
    經該署檢察官以97年度偵字第29164 號為不起訴處分確定。
    而該案扣案之第一級毒品海洛因11包（合計淨重4.77公克）
    ，係違禁物，有法務部調查局毒品鑑定書1 紙在卷可按，爰
    依刑法第38條第1 項第1 款、第2 項、第40條第2 項規定，
    聲請單獨宣告沒收。
二、按違禁物不問屬於犯罪行為人與否，沒收之，並得單獨宣告
    沒收，刑法第38條第1 項第1 款、第2 項及第40條第2 項固
    分別定有明文。查本件被告廖風獅於民國97年10月8 日上午
    11時許，在臺北縣泰山鄉( 已改制為新北市泰山區○ ○○路
    ○ 段551 號2 樓，為警查獲持有海洛因11包（合計淨重4.77
    公克，純質淨重約0.70公克）、電子磅秤1 臺、分裝袋100
    個等物，有臺北縣政府警察局( 改制為新北市政府警察局，
    下同) 土城分局搜索、扣押筆錄、扣押物品目錄表、法務部
    調查局濫用藥物實驗室鑑定書各1 份附卷可憑( 見臺灣板橋
    地方法院檢察署《下稱板檢》97年度偵字第29164 號卷第25
    至27頁、第50頁) ，嗣被告所涉嫌販賣毒品案件，經板檢檢
    察官偵查後，認其犯罪嫌嫌疑不足，而為不起訴處分確定，
    則有該署檢察官97年度偵字第29164 號不起訴處分書、臺灣
    高等法院檢察署上職議字第5968號處分書各1 份在卷可佐。
    惟被告於前揭時、地為警查獲時，經警採尿送驗結果，呈海
    洛因及甲基安非他命陽性反應，有台灣檢驗科技股份有限公
    司濫用藥物檢驗報告、臺北縣政府警察局土城分局偵辦毒品
    案尿液編號及姓名對照表各1 份在卷可稽( 同上卷第45、46
    頁) ，上揭板檢不起訴書載稱：被告所涉施用、持有海洛因
    之犯行，現由臺灣桃園地方法院檢察署以98年度毒偵字第11
    號案件偵查中云云，然經調閱臺灣高等法院被告前案紀錄表
    核閱結果，該案件嗣經併至同署97年度毒偵緝字第358 號案
    件偵查，偵查結果係就被告於96年7 月29日下午2 時許、同
    日為警採尿回溯96小時內之某時，施用海洛因、甲基安非他
    命之犯行，向法院聲請裁定將被告送觀察、勒戒，經臺灣桃
    園地方法院裁定送觀察、勒戒後，因認有繼續施用毒品之傾
    向，再經同院以97年度毒聲字第1486號刑事裁定送強制戒治
    ，經戒治期滿，並由同署檢察官以98年度戒毒偵字第229 號
    為不起訴處分確定，有上開刑事裁定及不起訴處分書各1 份
    在卷可憑，此與本案被告於97年10月8 日上午11時許為警查
    獲施用、持有毒品之犯行無涉，故被告於本案遭查獲前涉嫌
    施用、持有毒品之犯行，並未曾經檢察官偵查。
三、再被告前於87年間因施用毒品案件，經臺灣臺中地方法院以
    87年度毒聲字第202 號裁定送觀察、勒戒後，認無繼續施用
    毒品之傾向，於87年6 月23日執行完畢釋放出所，並經臺灣
    臺中地方法院檢察署檢察官以87年度偵字第11968 號為不起
    訴處分確定；再於同年間復因施用毒品案件，經同法院以87
    年度毒聲字第753 號裁定送觀察、勒戒後，認有繼續施用毒
    品之傾向，經同院以87年度毒聲字第1416號裁定令入戒治處
    所施以強制戒治後，因其戒治成效經評定為合格，經同院裁
    定停止戒治，所餘期間交付保護管束，於88年8 月19日保護
    管束期滿，視為強制戒治執行完畢，並由同署檢察官以89年
    度戒毒偵字第16號不起訴處分確定；又於89年間再因施用毒
    品案件，除經同法院以89年度毒聲字第3167號裁定令入戒治
    處所施以強制戒治，因其戒治成效經評定為合格，嗣經同院
    裁定停止戒治，所餘期間交付保護管束，於90年5 月24日保
    護管束期滿，視為強制戒治執行完畢外，並經臺灣臺中地方
    法院檢察署檢察官提起公訴，由同院以89年度訴字第1877號
    判決分別判處有期徒刑10月、6 月，並定其應執行刑為有期
    徒刑1 年2 月確定，惟因發覺為累犯，由同院再以93年度聲
    字第910 號更定其刑，分別判處有期徒刑1 年、8 月，合併
    定應執行有期徒刑1 年5 月確定等情，有臺灣高等法院被告
    前案紀錄表及在監在押全國紀錄表各一份附卷可參，被告既
    已於觀察勒戒及強制戒治5 年內反覆再犯施用毒品，顯見其
    再犯率甚高，原實施觀察、勒戒或強制戒治，已無法收其實
    效，其於本案97年10月8 日為警查獲前施用第一級毒品海洛
    因、第二級毒品甲基安非他命之行為，即應直接依該條例第
    10條處罰（最高法院97年度第5 次刑事庭會議決議、98年度
    台非字第12號、第56號判決意旨參照）。被告持有本案扣案
    海洛因之低度行為，應為其施用海洛因之高度行為所吸收，
    故扣案之海洛因屬被告所犯施用第一級毒品罪之重要證物，
    該犯行尚未經檢察官偵查，自不宜於本案單獨宣告沒收，而
    宜由檢察官偵查後，向本院提起公訴，於該案件併予宣告沒
    收，始為妥當，聲請人逕向本院聲請單獨宣收該案件之重要
    證物，尚有未洽，其聲請應予駁回。
四、依刑事訴訟法第220 條第1 項，裁定如主文。
中    華    民    國   100    年    10    月    11    日
                  刑事第十庭   法  官   陳昭筠
以上正本證明與原本無異。
如不服本裁定，應於送達後五日內敘明抗告理由向本院提出抗告
。
                               書記官   黃文儀
中    華    民    國   100    年    10    月    13    日